臺灣新北地方法院刑事判決
111年度審訴緝字第5號
公  訴  人  臺灣新北地方檢察署檢察官
被      告  宋玉良



上列被告因違反毒品危害防制條例案件，經檢察官提起公訴（10
8年度偵字第34847號、109年度毒偵字第845號），被告於準備程
序中就被訴事實為有罪之陳述，本院裁定進行簡式審判程序，茲
判決如下：
    主  文
宋玉良持有第二級毒品純質淨重二十公克以上，處有期徒刑陸月
，如易科罰金，以新臺幣壹仟元折算壹日，扣案之第二級毒品甲
基安非他命貳拾包（純質淨重共參拾參點參肆零肆公克），沒收
銷燬之。
    事  實
一、宋玉良明知甲基安非他命為毒品危害防制條例第2條第2項第
    2款所列管之第二級毒品，不得非法持有，竟基於持有第二
    級毒品純質淨重20公克以上之犯意，於民國108 年10月29日
    12時50分許為警查獲前，向鄭修价（所涉販賣毒品部分，另
    經檢察官提起公訴）購買第二級毒品甲基安非他命20包後持
    有之，並於108年10月29日上午10時許，在新北市○○區○○街0
    0號6樓房間內，以將第二級毒品甲基安非他命置入玻璃球內
    燒烤後吸聞其煙霧之方式，施用第二級毒品甲基安非他命1
    次（所涉施用第二級毒品犯行部分，不另為不受理之諭知，
    詳後述）。嗣於108 年10月29日12時50分許，因警偵辦鄭修
    价涉犯毒品危害防制條例案件，經鄭修价同意至新北市○○區
    ○○街00號6樓其所承租房間內搜索時，因發現逾期居留之印
    尼女子寧希在宋玉良租屋房間內，而於查驗寧希之身分時，
    目視宋玉良房間桌上內有施用第二級毒品甲基安非他命所用
    之玻璃管，經警以持有毒品之現行犯逮捕後，施以附帶搜索
    在可觸及之處所內扣得第二級毒品甲基安非他命20包（純質
    淨重共33.3404公克），而查悉上情。
二、案經臺北市政府警察局中正第二分局報告臺灣新北地方檢察
    署檢察官偵查起訴。
    理  由
一、按除被告所犯為死刑、無期徒刑、最輕本刑為3 年以上有期
    徒刑之罪或高等法院管轄第一審案件者外，於第一次審判期
    日前之準備程序進行中，被告先就被訴事實為有罪之陳述時
    ，審判長得告知被告簡式審判程序之旨，並聽取當事人、代
    理人、辯護人及輔佐人之意見後，裁定進行簡式審判程序，
    刑事訴訟法第273 條之1 第1 項定有明文。本件被告所犯係
    死刑、無期徒刑、最輕本刑為3 年以上有期徒刑以外之罪，
    其於準備程序中就被訴事實為有罪之陳述，經本院告知簡式
    審判程序之旨，並聽取公訴人及被告之意見後，認宜進行簡
    式審判程序，爰依上開規定裁定行簡式審判程序。
二、上揭事實，業據被告於警詢、偵查、本院準備程序及審理時
    坦承不諱，核與證人寧希於警詢及偵查中之證述情節相符，
    並有臺北市政府警察局中正第二分局搜索扣押筆錄、扣押物
    品目錄表、搜索現場及扣案物品照片、交通部民用航空局航
    空醫務中心108年11月20日航藥鑑字第0000000號、第000000
    0Q號毒品鑑定書、被告所持有行動電話內通訊軟體LINE之翻
    拍照片在卷足憑，被告犯行洵堪認定，應依法論科。
三、核被告所為，係犯毒品危害防制條例第11條第4 項之持有第
    二級毒品純質淨重20公克以上罪。又被告曾因違反毒品危害
    防制條例案件，經本院以107年度簡字第6265號判處有期徒
    刑4月，上訴後，經本院以107年度簡上字第1231號判決上訴
    駁回確定，於108年8月21日易科罰金執行完畢之紀錄，有臺
    灣高等法院被告前案紀錄表1 份在卷可稽，其受有期徒刑之
    執行完畢後5年內故意再犯本件有期徒刑以上之罪，為累犯
    ，另本院審酌被告雖因違反毒品危害防制條例案件經法院判
    處罪刑確定，與本案犯罪類型相同，猶再犯本案，然於法定
    刑度內評價即已足，並無特別延長矯正其惡性之必要，爰不
    加重其刑。爰審酌被告有上開5年內違反毒品危害防制條例
    經法院論罪科刑及執行完畢之紀錄，仍無視於政府所推動之
    禁毒政策，未經許可無故持有甲基安非他命純質淨重逾20公
    克以上，其行為殊屬不當，兼衡其持有毒品之數量、犯罪之
    動機、目的、手段、所生危害及智識程度、生活狀況、犯後
    態度等一切情狀，量處如主文所示之刑，並諭知易科罰金之
    折算標準，以資懲儆。扣案之第二級毒品甲基安非他命20包
    （純質淨重共33.3404公克），不問屬於犯罪行為人與否，
    應依毒品危害防制條例第18條第1 項前段之規定宣告沒收銷
    燬之；至盛裝前開毒品之包裝袋，因包覆毒品，其上顯留有
    該毒品之殘渣，無論依何種方式均難與之析離，爰連同該包
    裝併予宣告沒收銷燬之。至其餘扣案之安非他命吸食器1組
    、安非他命殘渣吸管6支、安非他命吸食玻璃球10支、安非
    他命殘渣盒（綠色、粉紅色）2個、電子磅秤1台、行動電話
    1支，均與本案犯行無涉，核其性質亦非屬違禁物，爰不於
    本案宣告沒收，附此敘明。
四、公訴意旨另以：
（一）被告宋玉良於108 年10月29日12時50分前，向鄭修价購買
      第二級毒品甲基安非他命20包後持有之，並於108年10月2
      9日上午10時許，在新北市○○區○○街00號6樓房間內，以將
      第二級毒品甲基安非他命置入玻璃球內燒烤後吸聞其煙霧
      之方式，施用第二級毒品甲基安非他命1次，因認被告尚
      涉犯毒品危害防制條例第10條第2 項之施用第二級毒品罪
      嫌。
（二）按毒品危害防制條例第24條於109 年1 月15日修正公布後
　　　，由行政院於110 年4 月15日以院臺法字第1100010649號
　　　令定自110 年5 月1 日施行。又毒品危害防制條例第24條
　　　第1項、第2 項規定於修正後，檢察官可依刑事訴訟法第2
      53 條之2 第1 項第4 款至第6 款或第8 款規定，為多元
      之附條件緩起訴處分，不限於附命完成戒癮治療之緩起訴
      處分（下稱「附命緩起訴」），以使毒品施用者獲得有利
      於戒除毒癮之適當處遇，且該附條件緩起訴經撤銷後，檢
      察官應繼續偵查或起訴，其立法理由並說明：「緩起訴處
      分是利用機構外之處遇，協助施用毒品者戒除毒癮，為達
      成戒除毒癮之目的，於撤銷緩起訴處分後，宜由檢察官依
      法繼續偵查或起訴，亦即仍有現行條文第20條觀察、勒戒
      及強制戒治制度之適用，俾利以機構內之處遇方式協助其
      戒除毒癮，亦得為不同條件或期限之緩起訴處分」等語，
      與修正前所定之「依法追訴」不同，則新法規定之附條件
      緩起訴處分與曾受「觀察、勒戒或強制戒治」之處遇，已
      無法等同視之。則被告縱為屢犯施用毒品罪之成癮慣犯，
      其間復曾因施用毒品罪，經起訴、判刑或執行，只要本次
      再犯施用毒品罪距其最近1 次觀察、勒戒或強制戒治執行
      完畢釋放後，已逾3 年者，既仍有修正後毒品危害防制條
      例第20條第3 項規定之適用，依舉重明輕之法理，倘僅經
      檢察官為「附命緩起訴」而非起訴、判刑，不論有無完成
      戒癮治療，其再犯更有適用同條例第20條第3 項規定，施
      以「觀察、勒戒或強制戒治」之必要（最高法院110 年度
      台上字第2096號判決意旨參照）。再關於修正前毒品危害
      防制條例第24條第2 項所定之「附命緩起訴」經撤銷後，
      仍應回復原緩起訴處分不存在之狀態，由檢察官就該次施
　　　用毒品行為依法為相關處分，並不能等同曾受「觀察、勒
      戒或強制戒治」之處遇而逕行起訴（最高法院110 年度台
      非字第98號判決意旨參照）。
（三）經查，被告於前揭時、地施用第二級毒品甲基安非他命1
      次之事實，業據被告坦承不諱，且其為警採集之尿液檢體
      經送驗，結果呈安非他命、甲基安非他命陽性反應，有台
      灣尖端先進生技醫藥股份有限公司108 年11月19日出具之
      濫用藥物檢驗報告、臺北市政府警察局偵辦毒品案件尿液
      檢體委驗單（檢體編號：139045）在卷可憑，則被告於上
      開時、地確有施用第二級毒品甲基安非他命1 次之行為，
      堪以認定。惟被告前未曾因施用毒品案件，而受觀察、勒
      戒或強制戒治之執行，嗣因施用毒品案件，經臺灣新北地
      方法院檢察署（現更名為臺灣新北地方檢察署）檢察官以
      106 年度毒偵字第4639號為附命緩起訴確定，惟被告於緩
      起訴期間內，因違背緩起訴處分應遵守或履行之事項，經
      檢察官撤銷上開緩起訴處分並聲請簡易判決處刑，經本院
      以109 年度簡字第811號判處有期徒刑4月確定等節，有臺
      灣高等法院被告前案紀錄表1 份在卷可按，揆諸前揭判決
      意旨，不能等同曾受觀察、勒戒或強制戒治之處遇，且被
      告前未曾受觀察、勒戒或強制戒治之執行，自應依修正後
      之毒品危害防制條例第20條第1 項、第24條第1 項等規定
      ，由檢察官審酌個案情節，向法院聲請裁定送觀察、勒戒
      或為附條件緩起訴，是本件就被告施用第二級毒品部分之
      起訴程序違背規定，惟公訴意旨認被告此部分之犯行，與
      被告前揭論罪科刑之持有第二級毒品純質淨重20公克以上
      之犯行部分有吸收犯之實質上一罪關係，爰不另為不受理
      之諭知，併此敘明。
據上論斷，應依刑事訴訟法第273 條之1 第1 項、第299 條第1
項前段，毒品危害防制條例第11條第4 項、第18條第1 項前段，
刑法第11條、第41條第1項前段，判決如主文。
本案經檢察官徐世淵提起公訴，檢察官簡志祥到庭執行職務。
中　　華　　民　　國　　111 　年　　7 　　月　　7 　　日
                  刑事第二十四庭  法  官  徐子涵
上列正本證明與原本無異。
如不服本判決，應於判決送達後20日內敘明上訴理由，向本院提
出上訴狀 (應附繕本) ，上訴於臺灣高等法院。其未敘述上訴理
由者，應於上訴期間屆滿後20日內向本院補提理由書「切勿逕送
上級法院」。
                                  書記官　游士霈
中　　華　　民　　國　　111 　年　　7 　　月　　7 　　日
附錄本案論罪科刑法條全文：
毒品危害防制條例第11條第4項
持有第二級毒品純質淨重二十公克以上者，處 6 月以上 5 年以
下有期徒刑，得併科新臺幣 70 萬元以下罰金。